臺灣高雄地方法院民事裁定　　　　　100年度消債聲字第168號
聲　請　人　楊陳寶貴
上列當事人聲請消費者債務清理事件，本院裁定如下：
    主  文
債務人楊陳寶貴不免責。
    理  由
一、按「法院為終止或終結清算程序之裁定確定後，除別有規定
    外，應以裁定免除債務人之債務。債務人有下列各款情形之
    一者，法院應為不免責之裁定，但債務人證明經普通債權人
    全體同意者，不在此限：一、於七年內曾依破產法或本條例
    規定受免責；二、隱匿、毀損應屬清算財團之財產，或為其
    他不利於債權人之處分；三、捏造債務或承認不真實之債務
    ；四、因浪費、賭博或其他投機行為，致財產顯然減少或負
    擔過重之債務，而生開始清算之原因；五、於清算聲請前一
    年內，已有清算之原因，而隱瞞其事實，使他人與之為交易
    致生損害；六、明知已有清算原因之事實，非基於本人之義
    務，而以特別利於債權人中之一人或數人為目的，提供擔保
    或消滅債務；七、隱匿、毀棄、偽造或變造帳簿或其他會計
    文件之全部或一部，致其財產之狀況不真確；八、故意於財
    產及收入狀況說明書為不實之記載，或有其他故意違反本條
    例所定義務之行為」，消費者債務清理條例（下稱消債條例
    ）第132 條、第134 條分別定有明文。次按消費者債務清理
    制度並非在使債務人恣意消費所造成之債務，轉嫁予債權人
    負擔，債務人免責制度，應在鼓勵勤勞誠實之債務人，而非
    縱容債務人奢侈浪費，倘債務人於聲請清算前之相當期間內
    ，利用信用金融之機會，恣意為非屬通常生活所需之鉅額消
    費或作奢侈性、浪費性之消費，而不在意日後履行返還之能
    力，反而算計本條例中之免責制度，濫用清算程序以規避其
    應負擔之償還責任，自與本條例之立法本旨有違。
二、經查：
  （一）本件聲請人（即債務人）聲請消費者債務清理事件，前
    經本院以98消債清字第227 號裁定開始更生程序，並命司法
    事務官進行本件清算執行程序。嗣經司法事務官將聲請人名
    下所有清算財產變價處分並依債權比例分配予各債權人完畢
    後，以98年度司執消債清字第201 號裁定終結清算程序確定
    在案，有本院98消債清字第227 號、98年度司執消債清字第
    201 號案卷可稽。
（二）本件清算程序終結後，經本院函詢聲請人之各債權人是否
    同意其為免責，經債權人臺灣土地銀行股份有限公司、國泰
    世華商業股份有限公司、聯邦商業銀行股份有限公司、台新
    國際商業銀行股份有限公司、遠東國際商業銀行股份有限公
    司、台灣新光商業銀行股份有限公司、兆豐國際商業銀行股
    份有限公司、大眾商業銀行股份有限公司、台北富邦商業銀
    行股份有限公司、萬泰商業銀行股份有限公司及華南商業銀
    行股份有限公司均具狀表示不同意聲請人免責，此有各債權
    人提出之函文、陳報狀及消費明細等資料在卷可稽。
（三）聲請人所積欠之債務，全係信用卡、信用貸款或申辦餘額
    代償債務，經本院依職權向聲請人之債權人函調聲請人歷史
    借貸明細紀錄核閱之結果，可知聲請人於民國90年間，即曾
    向債權人借貸103,751 元，其後又分別於91年間借貸179,
    968 元、92年間借貸365,000 元、93年間借貸379,700 元、
    94年間借貸1,003,385 元，總金額共計2,031,804 元，平均
    每月借款金額為33,863元。依此以觀，債務人平均單月預借
    現金數額不僅與內政部公佈之高雄市每人每月最低生活費90
    年為9,814 元、91年為9,559 元、92年為9,712 元、93年為
    9,102 元、94年為9,771 元顯不相當，已逾日常生活所需，
    況聲請人既已以支付高利率之利息之方式向各債權人預借現
    金，卻仍在此困窘情況下，陸續於太平洋崇光百貨股份有限
    公司、陽合企業股份有限公司、燦坤3C自由店、柏格國際股
    份有限公司、易創生活事業股份有限公司、美商亞洲美樂家
    有限公司台灣分公司、泛亞電信股份有限公司、歐禮洋行、
    大伊統百貨股份有限公司、特力翠豐股份有限公司、橡木桶
    洋酒自由店、華運通國際生活物流股份有限公司、思麗伯爵
    薰香精品、難逢盧股份有限公司、慈記珠寶銀樓、陶心企業
    有限公司、金寶成銀樓、黃金海岸花蓮國統大飯店及通路新
    貴國際股份有限公司等處為非必要消費支出，顯見聲請人實
    有過度消費及奢侈之嫌。又聲請人自承聲請更生前二年平均
    月收入4,273 元、每月必要支出12,128元（見98年度消債更
    第227 號卷第9 頁），是聲請人在每月剩餘金額不足之狀況
    下，消極面理應減少開支，量入為出，且明知銀行所發行之
    信用卡及現金卡，均收取一定程度之利息，實不宜輕率舉債
    或有先用了再說之心態；詎聲請人竟未衡量自身是否仍有充
    分之償債能力而持續使用信用卡，而其消費性質顯非一般通
    常生活之必要，並逾越可得支配之所得。足徵聲請人係自陷
    於清償能力不足，且於知悉返還債務有所困難，收入已有不
    足清償債務之情形下，猶未撙節開銷，據實控制支出，避免
    不必要之花費以降低負債，則其恣意花費任令債務增加至難
    以負擔而終致不能清償，自堪認係因奢侈、浪費之行為致財
    產顯然減少或負擔過重之債務，而生開始清算原因之情事存
    在，自不應予以免責。
三、綜上所述，本院認聲請人應確有消費者債務清理條例第134
    條第4 款之事實，而不宜依消費者債務清理條例第135 條之
    規定予以免責。此外本件已據債權人具狀請求本院勿為免責
    之裁定，足見聲請人確未獲有全體債權人同意免責之情無訛
    。揆諸前揭說明，本件聲請人依法即不得免責，爰裁定如主
    文。
中    華    民    國   100    年    12    月    8     日
                        臺灣高雄地方法院鳳山分庭
                            法      官  何悅芳
以上正本證明與原本無異。
如不服本裁定，應於裁定送達後10日內，以書狀向本院提出抗告
，並繳納抗告費新臺幣1,000元。
中    華    民    國   100    年    12    月    8     日
                            書  記  官  陳俐嫺